【裁判字號】    98,訴,536
【裁判日期】    990122
【裁判案由】    違反槍砲彈藥刀械管制條例
【裁判全文】
臺灣臺南地方法院刑事判決               98年度訴字第536號
公  訴  人  臺灣臺南地方法院檢察署檢察官
被      告  戊○○
            丁○○
共      同
指定辯護人  本院公設辯護人乙○○
上列被告等因違反槍砲彈藥刀械管制條例案件，經檢察官提起公
訴（97年度偵字第3321號），本院判決如下：
    主  文
丁○○未經許可持有可發射子彈具殺傷力之槍枝，處有期徒刑壹
年拾月，併科罰金新臺幣拾萬元，罰金如易服勞役，以新臺幣壹
仟元折算壹日；緩刑參年，應向國庫支付新臺幣拾萬元，並應向
指定之政府機關、政府機構、行政法人、社區或其他符合公益目
的之機構或團體提供肆拾小時之義務勞務，緩刑期間付保護管束
。扣案如附表編號一所示之改造手槍壹枝（含彈匣壹個，槍枝管
制編號0000000000號）及如附表編號二所示之子彈參
顆均沒收。
戊○○無罪。
    事  實
一、丁○○因其子戊○○之前女友丙○○於民國（下同）96年年
    底某日來電告知其在位於高雄縣阿蓮鄉○○村○○路135 巷
    48號住處整理衣櫥時發現具殺傷力之仿WALTHER廠之改造手
    槍1支（槍枝管制編號：0000000000號，含彈匣1個）及改造
    子彈5顆，認為上開槍彈係戊○○所有，因聯絡不上戊○○
    ，遂詢問丁○○如何處理，丁○○因誤以為上開改造手槍1
    支（含彈匣1個）及子彈5顆為戊○○所有，遂告知丙○○將
    上開改造手槍、彈匣及子彈交予其處理，丙○○遂於96年年
    底某日將上開改造手槍、彈匣及子彈交予丁○○，丁○○竟
    基於持有該改造手槍、子彈之犯意，收受後放置在臺南市○
    區○○路485巷21號8樓之3住處陽台，未經許可而持有之。
    嗣經警於97年2月16日11時45分許，持臺灣臺南地方法院核
    發之搜索票，至臺南市○區○○路485巷21號8樓之3搜索而
    當場查獲，並扣得上開具殺傷力之改造手槍1支（含彈匣1個
    ）、改造子彈5顆（嗣經鑑定時試射2顆後，剩餘3顆）。
二、案經臺南市警察局第六分局報告台灣台南地方法院檢察署檢
    察官偵查起訴。
    理  由
甲、程序事項：
一、按被告以外之人於審判外之言詞或書面陳述，除法律有規定
    者外，不得作為證據，刑事訴訟法第159條第1項定有明文，
    查證人丁○○於警詢之證述，係被告戊○○以外之人於審判
    外之陳述，且被告戊○○不同意作為證據，原則上不得作為
    認定被告戊○○犯罪之證據資料。另亦無證據得證前開證人
    於警詢中之陳述具有刑事訴訟法第159條之2所示「具有較可
    信之特別情況，且為證明犯罪事實存否所必要」之回復證據
    能力之外部情況要件，是前揭證人丁○○於警詢之證述，應
    不得採為認定被告戊○○犯罪之證據。
二、依司法院釋字第582號解釋，共同被告於被告案件係證人，
    法院應踐行人證之法定調查程序，始具有證據能力。是共同
    被告對於其他共同被告之案件，為被告以外之第三人，本質
    上屬於證人，為確保被告對於證人之詰問權，應使共同被告
    立於證人之地位而為具結陳述，並接受被告之詰問，該共同
    被告之陳述始得作為認定被告犯罪事實之基礎（最高法院96
    年台上1677號、97年台上字1874號、1373號判決意旨可參）
    。是本案共同被告丁○○業經辯護人聲請傳訊為證人，若經
    具結並進行詰問，依上開說明，丁○○於97年2月16日、97
    年6月10日、97年10月23日、98年1月22日偵查中以被告身分
    所為之陳述，仍有證據能力。
乙、實體部分：
壹、有罪部分：
一、訊據被告丁○○上開犯罪事實均承認不諱，並有被告於警詢
    時及偵查中之供述可憑，再有改造手槍1支（含彈匣1個，槍
    枝管制編號：0000000000號）、子彈5顆（指金屬彈殼組合
    直徑8.0加減0.5mm金屬子彈，其中2顆經試射僅餘彈殼）扣
    案可稽，而上開改造手槍及子彈經鑑定後，其鑑定結果分別
    見於附表編號1、2所示，認具有殺傷力，且屬於槍砲彈藥刀
    械管制條例所列其他可發射子彈具有殺傷力之槍枝及子彈，
    有內政部警政署刑事警察局97年4月9日刑鑑字第0970029489
    號函在卷可稽（見偵卷第60至62頁），此乃鑑定機關本於專
    業知識包含科學方法檢驗所得結論，當可憑信。此外，復有
    臺南市警察局第六分局搜索扣押筆錄及扣押物品目錄表在卷
    可憑（見偵卷第45至47頁），故被告丁○○上開自白與事實
    相符，可以採信。本件事證明確，被告丁○○上開犯行堪以
    認定。
二、核被告丁○○所為，係犯槍砲彈藥刀械管制條例第8條第4項
    未經許可持有可發射子彈具殺傷力之改造手槍罪，及同條例
    第12條第4項之未經許可持有子彈罪。被告丁○○同時持有
    改造手槍及子彈之行為，屬一行為觸犯數罪名之異種想像競
    合犯，應依刑法第55條前段規定，從一重依持有改造手槍罪
    處斷。另持有槍、彈罪，其持有之繼續，為行為之繼續，而
    非狀態之繼續，附為說明。另按刑法第59條規定，犯罪之情
    狀顯可憫恕者，得酌量減輕其刑，同法第57條規定，科刑時
    應審酌一切情狀，尤應注意下列事項（共10款）為科刑輕重
    之標準，兩條適用上固有區別，惟所謂「犯罪之情狀」與「
    一切情狀」，並非有截然不同之領域，於裁判上審酌其刑時
    ，應就犯罪一切情狀（包括第57條所列10款事項），予以全
    盤考量，審酌其犯罪有無可憫恕之事由，以為判斷，故適用
    第59條酌量減輕其刑時，並不排除第57條所列10款事由之審
    酌，惟其程度應達於確可憫恕，始可予以酌減（最高法院70
    年度第6次刑事庭長會議決議要旨參照）。查被告丁○○年
    紀已高，素行尚好，前未曾受罪刑宣告，有其臺灣高等法院
    被告前案紀錄表附卷可按，且偶為本件犯行，並未持之另犯
    他罪，當非擁槍自重，恃槍為非作歹之徒，本院審諸被告丁○○所為，雖屬於法有違，自應接受刑事懲罰，然考量前開
    情事，認非無顯可憫恕之情狀，若量處販賣改造手槍未遂之
    法定最低刑度有期徒刑2年6月，實嫌過重，仍有法重情輕之
    憾，足以引起一般之同情，爰依刑法第59條規定，酌減其刑
    。爰審酌本件被告丁○○素行、等犯罪動機、目的、手段，
    持有槍、彈，破壞社會秩序，並有危害他人生命、身體、自
    由、財產安全之虞，惟持有之槍、彈數量不多，尚未生販賣
    結果即遭經警查獲，及被告坦承犯行等一切情狀，量處如主
    文所示之刑，併科如主文所示之罰金，復就罰金部分，諭知
    易服勞役之折算標準，另查，被告丁○○前未曾受罪刑宣告
    ，業見前述，其犯後承認犯行，深具悔意，足認其因一時失
    慮致罹刑典，經此教訓，當知警惕而無再犯之虞，本院綜核
    其情，認為其所受宣告之刑以暫不執行為適當，併予宣告緩
    刑3年，以啟自新。另本院為予警惕，並依刑法第74條第2項
    第4款之規定，命被告丁○○向國庫支付10萬元，又依刑法
    第74條第2項第5款之規定，命被告丁○○向政府機關、政府
    機構、行政法人、社區或其他符合公益目的之機構或團體公
    益團體、地方自治團體或社區提供40小時之義務勞務（該提
    供義務勞務，屬執行之問題，應由執行檢察官斟酌全案情節
    及各政府機關、政府機構、行政法人、社區或其他符合公益
    目的之機構或團體公益團體、地方自治團體或社區之需求指
    定）；再依刑法第93條第1項第2款之規定，併予宣告被告丁○○於緩刑期間付保護管束，俾能由觀護人予以適當督促，
    以期符合本件緩刑目的。另扣案如附表所示具有殺傷力之改
    造手槍1枝及子彈3顆，屬違禁物，依刑法第38條第1項第1款
    、第2項之規定併宣告沒收。末按物之能否沒收，應以裁判
    時為準，扣案如附表編號2所示業經試射之子彈2顆，於試射
    後，僅剩餘彈殼，已失子彈結構及性能，不具殺傷力，自非
    屬違禁物，爰不予以宣告沒收，附此敘明。
貳、無罪部分
一、公訴意旨另以：被告戊○○於96年7月5日前之不詳時間，自
    不詳處所取得具殺傷力之仿WALTHER廠之改造手槍（槍枝管
    制編號000000000 0號）1枝、彈匣1個及子彈5顆，即未經許
    可持有之，並放置在不知情之同居女友丙○○位在高雄縣阿
    蓮鄉○○村○○路135巷48號住處。嗣於96年7月5日2人分手
    後某日，丙○○整理上址衣櫥時始發現上開改造手槍、彈匣
    及子彈，丙○○甚感不安，因聯絡不上戊○○，遂致電戊○○之母丁○○告知上情，並詢問丁○○如何處理，丁○○因
    知上開改造手槍、彈匣及子彈為戊○○所有，遂主動告知丙○○將上開改造手槍、彈匣及子彈交予其處理，丁○○收受
    後放置在臺南市○區○○路485巷21號8樓之3住處陽台，亦
    未經許可持有。嗣經警於97年2月16日11時45分許，持臺灣
    臺南地方法院核發之搜索票，至臺南市○區○○路485巷21
    號8樓之3搜索而當場查獲，並扣得上開具殺傷力之改造手槍
    1支、彈匣1個、子彈5顆。因認被告戊○○亦涉有槍砲彈藥
    刀械管制條例第8條第4項未經許可持有可發射子彈具殺傷力
    之改造手槍罪，及同條例第12條第4項之未經許可持有子彈
    罪。
二、按犯罪事實應依證據認定之，無證據不得認定犯罪事實，不
    能證明被告犯罪者，應諭知無罪之判決，刑事訴訟法第154
    條第2項、第301條第1項分別定有明文。又犯罪事實之認定
    ，應憑證據，如未能發現相當證據，或證據不足以證明，自
    不能以推測或擬制之方法，作為裁判基礎，最高法院40 年
    臺上字第86號判例著有明文；且認定犯罪事實所憑之證據，
    雖不以直接證據為限，間接證據亦包括在內，然而無論直接
    證據或間接證據，其為訴訟上之證明，須於通常一般之人均
    不致有所懷疑，而得確信其為真實之程度者，始得據為有罪
    之認定，倘其證明尚未達到此一程度，而有合理之懷疑存在
    而無從使事實審法院得有罪之確信時，即應由法院為諭知被
    告無罪之判決，最高法院76年臺上字第4986號判例亦著有明
    文。再檢察官對於起訴之犯罪事實，仍應負提出證據及說服
    之實質舉證責任，倘其所提出之證據，不足為被告有罪之積
    極證明，或其指出證明之方法，無從說服法院以形成被告有
    罪之心證，基於無罪推定之原則，自應為被告無罪判決之諭
    知，有最高法院92年度臺上字第128號判例可參。
三、公訴人認被告戊○○涉有上揭罪嫌，無非係以被告戊○○之
    供述、共同被告丁○○之供述、證人丙○○之證述、扣案改
    造手槍1支、子彈5顆（經鑑定試射後剩餘3顆）、槍彈鑑定
    書、現場照片10張為主要論據。訊據被告戊○○則堅決否認
    涉有上開犯行，辯稱：上開槍彈並非伊所有，係丙○○要嫁
    禍於伊等語。
四、經查：
(一)、被告丁○○與被告戊○○係母子，於案發時，被告戊○○並
    未與被告丁○○同住於受搜索之地點臺南市○區○○路485
    巷21號8樓之3，被告丁○○於96年年底某日自丙○○處收受
    上開槍彈後，即打電話詢問被告戊○○，詢問被告上開槍彈
    是否伊所有，被告戊○○否認係伊所有，被告丁○○遂將上
    開槍彈繼續放在其住處陽台，打算要還給證人丙○○，但是
    因聯絡不上丙○○，所以一直沒有處理，被告戊○○於97年
    2月間過年期間回到證人丁○○嘉實有詢問上開槍彈處理了
    沒有，證人丁○○謊稱已經處理了，被告戊○○自始至終均
    沒有看到扣案之槍彈等語，業據證人即共同被告丁○○於偵
    查中及本院審理時證述綦詳（偵卷第83頁、本院卷第125 至
    127頁）。被告戊○○既已向被告丁○○否認上開槍彈係伊
    所有，亦未將上開槍彈帶走，警方搜索處所即被告丁○○藏
    放槍彈之處所亦非被告戊○○之住所，尚難僅憑被告丁○○
    收受上開槍彈，遽認被告戊○○曾持有上開槍彈。
(二)、證人丙○○雖證稱：上開槍彈係於96年7月5日後在其老家高
    雄縣阿蓮鄉○○村○○路135巷48號丙○○房間裡衣櫥上方
    空箱裡尋得，而該空箱係被告戊○○之前與證人丙○○同居
    在該房間時被告戊○○用來裝衣服之箱子，其發現槍彈時，
    箱子是空的，僅有裝有上開槍彈之黃色紙袋而已等語（見本
    院卷第77、87頁）；證人丙○○復證稱：其與被告戊○○交
    往期間，曾先後在台南市○○路、高雄縣阿蓮鄉丙○○老家
    、台南縣永康市○○路、台南市○○路、台南市○○○路等
    處同居，被告戊○○搬離高雄縣阿蓮鄉之後，並無該處大門
    鑰匙，被告戊○○分手後曾要求回到高雄阿蓮家中拿東西，
    但證人丙○○並未同意等語（本院卷第76、83、84頁），由
    上開證人丙○○之證述可知，證人丙○○係在被告戊○○搬
    離高雄縣阿蓮鄉住處後，始在戊○○曾用來裝衣服之箱子中
    發現上開槍彈，而發現該槍彈時，該箱子是空的，僅放置包
    有上開槍彈之黃色紙袋而已，衡諸常情，縱使該空箱子確實
    是被告戊○○所有，因被告戊○○於搬離高雄縣阿蓮鄉之後
    ，手中並無該屋鑰匙，證人丙○○亦不同意伊回去，被告戊○○已無機會再回該屋，若上開槍彈確實細被告戊○○藏放
    在上開空箱中，則被告戊○○唯一藏槍之機會應係在居住於
    上開房屋內之期間，然被告戊○○若確實持有上開槍彈，於
    搬家時，焉會將其他衣物拿走，而獨留應隨身帶走之違禁物
    槍彈？從而，上開槍彈既係證人丙○○於被告戊○○搬離後
    始發現，即不足以証明確係被告戊○○所持有。
(三)、證人丙○○另證述，其在長榮路二人同居處見過被告戊○○
    因酒後與人吵架而持有該槍等語（本院卷第81、82頁），然
    被告戊○○與證人丙○○曾先後在台南市○○路、高雄縣阿
    蓮鄉丙○○老家、台南縣永康市○○路、台南市○○路、台
    南市○○○路等處同居，已如前述，縱使證人丙○○確實見
    過被告戊○○在長榮路住處持有槍支，但因被告戊○○係在
    離開高雄縣阿蓮鄉之後始居住在台南市○○路住處，一於離
    開高雄縣阿蓮鄉之後已無機會再回去，又何能將持有之槍枝
    藏放在高雄縣阿蓮鄉之房間內？從而，證人丙○○所見過之
    槍枝，尚難認定係本件扣案之改造手槍。
五、綜上所述，公訴人所提出之證據方法，就被告戊○○涉有上
    揭公訴意旨所指犯行，其證明尚未達於通常一般人均不致有
    所懷疑，得確信其為真實之程度，此外，復查無其他積極證
    據足認被告戊○○有何公訴意旨所指之犯行，揆諸前開規定
    及判例意旨，既不能證明被告戊○○之犯罪，依法應為被告
    戊○○無罪之諭知。
據上論斷，應依刑事訴訟法第299條第1項前段、第301條，槍砲
彈藥刀械管制條例第8條第4項、第12條第4項、第5項，刑法第11
條前段、第55條前段、第59條、第42條第3項前段、第74條第1項
第1款、第2項第4款、第5款、第93條第1項第2款、第38條第1項
第1款，判決如主文。
本案經檢察官甲○○到庭執行職務。
中    華    民    國    99    年    1    月    22     日
                    刑事第十庭    審判長法  官  陳威龍
                                        法  官  盧鳳田
                                        法  官  高如宜
以上正本證明與原本無異。
如不服本判決應於收受本判決後10日內向本院提出上訴書狀，並
應敘述具體理由。如未敘述上訴理由者，應於上訴期間屆滿後20
日內向本院補提理由書狀（均須按他造當事人之人數附繕本）「
切勿逕送上級法院」。
                                        書記官  陳姿利
中    華    民    國    99    年    2     月    12    日
附錄本件論罪科刑法條：
槍砲彈藥刀械管制條例第8條：
未經許可，製造、販賣或運輸鋼筆槍、瓦斯槍、麻醉槍、獵槍、
空氣槍或第4條第1項第1款所定其他可發射金屬或子彈具有殺傷
力之各式槍砲者，處無期徒刑或5年以上有期徒刑，併科新臺幣1
千萬元以下罰金。未經許可，轉讓、出租或出借前項所列槍枝者
，處5年以上有期徒刑，併科新臺幣1千萬元以下罰金。
意圖供自己或他人犯罪之用，而犯前二項之罪者，處無期徒刑或
7年以上有期徒刑，併科新臺幣1千萬元以下罰金。
未經許可，持有、寄藏或意圖販賣而陳列第1項所列槍枝者，處3
年以上10年以下有期徒刑，併科新臺幣700萬元以下罰金。
第 1 項至第 3 項之未遂犯罰之。
槍砲彈藥刀械管制條例第12條：
未經許可，製造、販賣或運輸子彈者，處1年以上7年以下有期徒
刑，併科新台幣500萬元以下罰金。
未經許可，轉讓、出租或出借子彈者，處6月以上5年以下有期徒
刑，併科新台幣300萬元以下罰金。
意圖供自己或他人犯罪之用，而犯前二項之罪者，處3年以上10
年以下有期徒刑，併科新台幣700萬元以下罰金。
未經許可，持有、寄藏或意圖販賣而陳列子彈者，處5年以下有
期徒刑，併科新台幣300萬元以下罰金。
第 1 項至第 3 項之未遂犯罰之。
附表：
┌──┬───────┬────────────────────────┐
│編號│槍彈          │鑑定文號及鑑定結果                              │
├──┼───────┼───────┬────────────────┤
│一  │改造手槍1支（ │(1)文號：內政部警政署刑事警察局97年4月9日刑鑑字第│
│    │含彈匣1個，槍 │  0970029489號函（見偵卷第60至64頁）。          │
│    │枝管制編號：  │(2)鑑定結果：認係改造手槍，由仿WALTHER廠PPK/S型半│
│    │0000000000號）│  自動手槍製造之槍枝，換裝土造金屬槍管而成，擊發│
│    │              │  功能正常，可供擊發適用子彈使用，認具殺傷力。  │
├──┼───────┼────────────────────────┤
│二  │子彈5顆       │(1)文號：同編號一。                              │
│    │（已試射2顆） │(2)認均非係制式子彈，由金屬彈殼組合直徑8.0加減0.5│
│    │              │  mm金屬彈頭而成，採樣2顆試射，均可擊發，認具殺 │
│    │              │  傷力。                                        │
└──┴───────┴────────────────────────┘

司法院資訊處製作；財團法人民間司法改革基金會備份。
